臺灣彰化地方法院刑事判決　　　　　　　　　　　　八十九年度訴字第一二一號
　　公　訴　人　臺灣彰化地方法院檢察署檢察官
　　被　　　告　台懋實業股份有限公司
　　被　　　告　丙○○
　　　　兼
　　代　表　人
　　被　　　告　乙○○
　　右　三　人
　　選任辯護人　朱清雄律師
右列被告因違反廢棄物清理法案件，經檢察官提起公訴 (八十九年度偵字第七七一五
號)，本院判決如左：
    主  文
丙○○、乙○○共同連續未依廢棄物清理法第二十條規定領有廢棄物處理許可證或核
備文件，從事廢棄物處理，丙○○處有期徒刑壹年拾月，乙○○處有期徒刑壹年陸月
。
台懋實業股份有限公司之負責人、受雇人因執行業務犯未依廢棄物清理法第二十條規
定領有廢棄物處理許可證或核備文件，從事廢棄物處理之罪，處罰金新台幣拾萬元。
    事  實
一、丙○○、乙○○分別係台懋實業股份有限公司（下稱台懋公司）董事長及經理，
    其等自民國八十三年間起，明知未經中央主管機關核准，不得從事有害事業廢棄
    物之處理工作，且台懋公司並未向主管機關彰化縣政府辦理登記，亦未經行政院
    環保署許可，取得有害事業廢棄物之許可證或核備文件，竟共同基於概括犯意之
    聯絡，自美國等地，擅自輸入內含廢鋅渣、鎘、銅、鉛、六價鉻等重金屬之有毒
    泥狀物，在彰化縣員林鎮○○路九五一號違法設置工廠，自該泥狀物質中萃取硫
    酸錳、硫酸鋅、氧化鋅、碳酸鋅等微量原素，以生產氧化鋅添加劑。至八十八年
    七月十四日總統公布修正廢棄物清理法第二十二條之規定，將違反該法第二十條
    等規定科處刑罰後，其等仍以前述手法，繼續營運，嗣九二一地震後，因工廠部
    分機器受損，丙○○、張維二人竟指示工廠員工，將前述進口原料及半成品等有
    毒之重金屬約五十公噸（戊○○○○局人員估計約有五十至七十公噸），任意露
    天堆放、棄置於廠房外。嗣八十九年七月十八日，彰化縣政府環境保護局派員稽
    查並採樣檢驗，始悉堆置廢棄物中所含之鎘、銅、鉛、六價鉻均超過溶出試驗標
    準，屬有害事業廢棄物，始知上情（本院後另送環保署檢測，發現該等樣本含有
    大量之鋅及錳，亦超出當時規定之安全標準值）。
二、案經臺灣彰化地方法院檢察署檢察官自動簽分偵查起訴。
    理  由
一、訊據被告丙○○、乙○○均不否認其等所經營之台懋公司，並未向彰化縣政府辦
    理工廠登記，亦未取得行政院環保署核發之許可證或核備文件，即自八十三年間
    起，自行從美國等地，輸入前述內含鋅等重金屬之泥狀物以提煉氧化鋅添加劑等
    產品，且其等確有將該等原料或半成品露天堆置在廠房之外等事實，惟其等皆矢
    口否認有何右揭犯罪事實，丙○○辯稱：伊工廠廠房外所堆置之物為氧化鋅之原
    料，鐵桶則原為裝置該原料所用，至黑色黏稠狀之物為半成品，用途為玻璃添加
    劑，土黃色黏稠物亦為半成品，用途為飼料添加劑，均非廢棄物，伊係依海關稅
    則與國貿局、工業局之規定逕行進口該等原料，而未向環保署申請進口，該等原
    料係屬單一金屬，可露天堆放，伊有挖一水池來蒐集廢水，並非任意堆放云云；
    被告乙○○則辯稱：堆置於廠區外者皆係半成品，僅鐵桶內置放之物為原料，而
    黑色及土黃色黏稠物均係添加於肥料中之物，屬土壤改良劑，因地震致機器損壞
    之故，臨將半成品堆置於廠外，該等半成品原應依環保規定置放於太空包中，伊
    等堆置於廠房外，可就近拉回廠內加工云云。
二、惟查：被告上開犯罪事實，業據證人即戊○○○○局人員甲○○、丁○○到庭結
    證歷歷，並有稽查當日所採集之樣本六份扣於戊○○○○局可相佐證，而該等樣
    本，經送環保署稽查督察大隊中區隊及環保署鑑定後，發現其中之鋅、錳、鎘、
    銅、鉛、六價鉻等原素之含量均已超出安全標準值，經環保署判定為有害事業廢
    棄物，此有行政院環保署九十年三月五日（九０）環署廢字第００一一三七七號
    函附檢驗報告三份、彰化縣政府八十九年九月一日八九彰府環四字第一一０四三
    七號函一紙、違反廢棄物清理法案件告發單二紙、稽查記錄一紙、現場照片六張
    及行政院環境保護署稽查督察大隊中區隊出具之檢測報告六紙附卷可相佐證；又
    觀諸被告二人上開所辯，已相互出入，而據被告乙○○前所供承：該等半成品依
    環保法規，本應放在太空包內，伊等係為就近使用，始將之置放在廠房外等語（
    見八十九年他字第三六八號卷第十三頁），顯見其等應知該等物質係屬有毒之重
    金屬，依環保法規規定，本不可露天堆放無誤，則其等竟將之任意堆放，難認其
    等未有違法之認識；又該等物質固然係屬被告工廠進口之原料，然其於輸出國係
    屬廢棄物，在輸入本國後，尚未完成生產製程前，仍係屬廢棄物，應依「事業廢
    棄物貯存清除處理方法及設施標準」之規定來貯存及處理，此有環保署前揭含文
    附卷可參，而依所謂事業廢棄物貯存清除處理方法及設施標準第十條及第十四條
    之規定，有害事業廢棄物應以固定包裝材料或容器貯存，貯存場所須具抗蝕、不
    透水之措施，並應詳細記載其內容、數量、日期等資料，以供查核，是該等物質
    ，縱屬被告工廠之原料，亦不得任意露天堆放已至為明確，而依所採集之樣本送
    驗結果顯示，該等泥狀物中，除含有大量之鋅與錳外，尚含有鎘、鉛、六價鉻、
    銅等元素，且其含量均已超出安全標準值，自非屬單一金屬，況被告並不否認其
    工廠並未向彰化縣政府辦理登記，亦未取得環保署之許可證或核備文件，竟自行
    從國外輸入，並提煉其中之微量元素以供產品之物，其等實已有從事該有毒事業
    廢棄物處理業務之行為，是其行為已屬違法，更屬明顯，而其並非依法辦理登記
    、取可核可之合法廠商，主管機關在查獲前，本無從對其進行管理，是其自亦無
 從要求受前述環保法規之保障，至屬當然；至被告之選任辯護人雖為被告辯稱：
    鋅、銅業經環保署於九十年三月七日公告排除在有害事業廢棄物之列，自不得再
    依原起訴法條論科等語，此經本院查證後，固屬無誤，然依司法院大法官會議釋
    字第一０三號解釋：「行政院依懲治走私條例第二條第二項專案指定管制物品及
    其數額之公告，其內容之變更，對於變更前走私行為之處罰，不能認為有刑事第
    二條之適用」之意旨以觀，此類尚須行政命令補充其構成要件之實質內容之刑罰
    法條本身若未廢止或修改，單因該補充性之行政命令有所變動，仍不屬刑法第二
    條之所謂法律變更，而廢棄物清理法第二條第二項規定：「關於有害事業廢棄物
    認定標準，由中央主管機關會商中央目的事業主管機關訂定公告之」，其性質亦
    屬前述大法官會議解釋所指之刑罰法條，則縱被告行為後，鋅與銅之含量已經中
    央主管機關環保署公告排除於有害事業廢棄物之列，然因其違法之犯行已成立，
    仍無所謂法律變更可言，是辯護人此之辯護，尚難採為有利於被告之認定。則被
    告二人前揭犯行堪予認定，應依法予以論科。
三、核被告丙○○、乙○○所為，分別係犯廢棄物清理法第二十二條第二項第一款及
    同法第四款之罪。其二人間具犯意之聯絡，行為之分擔，均為共同正犯。其等棄
    置該等有害事業廢棄物後，又加以處理以提煉微量元素，其前之棄置行為，已為
    其後之處理行為所吸收，不另論處。又公訴人雖漏未就被告所犯之同條、項第四
    款之從事廢棄物處理業務之犯行起訴，然此部分業據被告二人供承在卷，核與證
    人甲○○、丁○○結證之情節大致相符，且此部分與起訴棄置犯行部分，有前述
    之吸收關係，屬一行為，本院自應併予審理。而其等前之數處理犯行間，時間緊
    接，所犯構成要件相同，顯係基於概括犯意為之，應依連續犯之規定論以一罪，
    並加重其刑。又被告丙○○、乙○○分為台懋公司之負責人及經理，其等因執行
    業務觸犯廢棄物清理法第二十二條第二項第一款、第四款之罪，台懋公司亦應依
    同條第四項之規定科處罰金。爰分別審酌被告丙○○、乙○○二人犯罪之動機、
    目的、方法、手段、品行、所得利益、參與之程度，其等未辦理工廠登記，竟私
    自從國外進口有毒之重金屬以提煉謀利，提煉前，並將之任意堆放，形同棄置，
    致主管機關查獲前，無從對其進行查核，而暗中將該等重金屬廢料棄置不詳處所
    ，待主管機關查獲時，發現其在廠區堆置大量之有毒廢棄物，且工廠所排放之廢
    水不等合標準，又自行排放廢水於地面水體，嚴重破壞生態環境時，已防備不及
    ，以此等高含量之重金屬，若任意棄置或排放於自然環境，將嚴重污染地面或地
    下水源，並使附近土壤之性質產生化學變化，危害人體及其他生物，歷久而難排
    除，其等之行為所生之危害，實非輕微，且其等於犯罪後，不知坦認犯行，詳細
    交待多年來所進原料與所產生廢料之去處，致主管機關致此仍無從進行補救，犯
    後態度不佳等一切情狀，分別量處如主文所示之刑，以示懲儆。
四、據上論斷，應依刑事訴訟法第二百九十九條第一項前段，廢棄物清理法第二十二
    條第一項第一款、第四款、第四項，刑法第十一條前段、第二十八條、第五十六
    條，判決如主文。
本案經檢察官陳燕瑩到庭執行職務。
中      華      民      國      九十一    年    一    月    二十五    日
                                臺灣彰化地方法院刑事第一庭
                                    法      官  葛永輝
右正本證明與原本無異。
如不服本判決，應於判決送達後十日內向本院提出上訴狀( 須附繕本 )。
告訴人或被害人對於判決如有不服具備理由請求檢察官上訴者，其上訴期間之計算係
以檢察官收受判決正本之日期為準。
                                    法院書記官  謝惠雯
中    華    民    國    九十一      年      一      月      二十八      日
廢棄物處理法第二十二條
違反第八條、第十三條第一項、第四項至第七項、第十五條、第十八條、第二十條及
第二十一條之規定，因而致人於死者，處無期徒刑或七年以上有徒刑，得併科五百萬
元以下罰金；致重傷者，處三年以上十年以下有期徒刑，得併科三百萬元以下罰金；
致危害人體健康導致疾病者，處五年以下有期徒刑，得併科二百萬元以下罰金。
有左列情形之一者，處一年以上五年以下有期徒刑，得併科一百萬元以下罰金：
一、任意棄置有害事業廢棄物者。
二、事業機關未依本法規定之方式貯存、清除、處理或再利用廢棄物，致污染環境者
　　。
三、未經主管機關許可，提供土地回填、堆置廢棄物者。
四、未依第二十條規定領有廢棄物清除、處理許可證或核備文件，從事廢棄物貯存、
清除、處理，或未依廢棄物清除、處理許可證或核備文件內容貯存、清除、處理廢棄
物者。
五、執行機關委託未取得許可證之公、民營廢棄物清除、處理機構，清除、處理一般
　　廢棄物者；明知受託人非法清除、處理而仍委託者。
六、公、民營廢棄物處理機構或執行機關未處理廢棄物，開具虛偽證明者。
無許可證經營廢棄物清除、處理為常業者，處三年以上十年以下有期徒刑，得併科三
百萬元以下罰金。
法人之負責人、法人或自然人之代理人、受僱人或其從業人員因執行業務犯第一項、
第二項之罪者，除處罰其行為人外，對該法人或自然人科以罰金。
依本法規定有申報義務，明知為不實之事項而申報不實或於業務上作成之文書為虛偽
記載者，處三年以下有期徒刑、拘役或科或併科五十萬元以下罰金。
科罰金時，應審酌犯罪所得之利益。如所得之利益超過罰金最多額時，得於所得利益
二倍之範圍內酌量加重。
對於違反本法之行為，民眾得敘明事實或檢具證據資料，向所在地執行關或主管機關
檢舉。
主管機關或執行機關對於前項檢舉，經查證屬實並處以罰鍰者，其罰鍰金額達一定數
額時，得以罰鍰金額收入之一定比例，提充檢舉獎金。檢舉及獎勵辦法由中央主管機
關定之。
主管機關或執行機關為前項查證時，對檢舉人之身分應予保密。
事業機構清理廢棄物所生之費用應予財稅減免。凡遵守本法有關規定，績效優良者，
應予獎勵，其辦法由中央主管機關定之。
